臺灣高等法院臺中分院刑事判決
111年度上訴字第297號

上  訴  人  臺灣臺中地方檢察署檢察官
被      告  黃偲奇


上列上訴人因被告公共危險等案件，不服臺灣臺中地方法院110
年度訴字第1747號中華民國110年12月1日第一審判決（起訴案號
：臺灣臺中地方檢察署110年度偵字第24996號），提起上訴，本
院判決如下：
    主  文
原判決關於黃偲奇犯強制未遂罪部分，撤銷。
黃偲奇犯刑法第175條第1項之公共危險罪，處有期徒刑壹年貳月
。扣案之噴燈壹個及手套壹雙，沒收。 
    事  實
一、黃偲奇於民國110年7月31日因故與家人發生爭執後，騎乘其
    母親○○○所有車牌號碼000-0000號普通重型機車外出飲酒並
    在外遊盪，於110年8月1日凌晨1時許，步行至臺中市○○區鎮
    ○路0段000巷0號○○○之住處，竟基於侵入住居、毀損等犯意
    ，未經○○○之同意，以隨身攜帶之螺絲起子破壞該址住處1樓
    鋁門玻璃，再以噴燈燒燬該鋁上之熱融膠條後無故侵入○○○
    上址住處，並致○○○所有之鋁門不堪用，足生損害於○○○（毀
    損、侵入住宅部分，業據○○○於原審撤回告訴，經原審為不
    受理判決確定)。黃偲奇進入上址住處後，先步行至1樓廚房
    ，欲烹煮食物而打開瓦斯，因聽聞腳步聲遂離開廚房往上址
    住處2、3樓樓梯間查看，發現○○○正準備下樓，黃偲奇因擔
    心犯行敗露，另基於傷害之犯意，以右手持其隨身攜帶之折
    疊刀，刺向○○○之頭部、左前手臂以及腹部，致○○○受有左前
    頭皮開放性傷口、左側前臂撕裂傷、左側上臂、前臂擦傷以
    及腹部擦傷等傷害（傷害部分，業據○○○於原審撤回告訴，
    經原審為不受理判決確定)。○○○奮力將黃偲奇推開後，隨即
    逃往上址住處3樓房間內（房間內另有○○○之媳婦與孫子，下
    稱3樓房間）並關閉房門，黃偲奇為迫使○○○離開3樓房間，
    復基於放火燒燬他人所有物之犯意，持其所有之噴燈，點火
    燒燬3樓房間外門把，旋即又拿取3樓房間旁浴室內垃圾桶1
    個，放置於3樓房門前，並以噴燈點燃該只垃圾桶內之垃圾
    而起火燃燒，危及屋內他人之生命、財產安全，致生公共危
    險。嗣經警獲報到場，當場扣得電擊棒1支、螺絲起子2支、
    板手1支、電鑽1支、手套1個、折疊刀1把、噴燈1只等物，
    而查獲上情。
二、案經○○○委由徐承蔭律師訴由臺中市政府警察局清水分局報
    告臺灣臺中地方檢察署檢察官偵查起訴。
    理  由
壹、程序方面
    本院之審判範圍係檢察官就原審關於被告黃偲奇犯強制未遂
    罪及就刑法175條第1項公共危險罪不另為無罪諭知提起上訴
    部分，先予敘明。
貳、實體方面
一、認定犯罪事實所憑之證據及理由
  ㈠訊據被告並不否認上述犯罪事實，僅辯稱：其有服用精神類
    藥物，才會做出這樣的行為等語（見本院卷第44頁）。經查
    ，上述犯罪事實業據證人即告訴人○○○於警詢時及偵查中指
    證甚詳（見偵卷第37至39、187至189、第411至413頁)可按
    ，並有110年8月1日員警職務報告、指認犯罪嫌疑人紀錄表
    （○○○指認被告）、臺中市政府警察局清水分局搜索扣押筆
    錄（110年8月1日1時11分；臺中市○○區鎮○路0段000巷0號；
    黃偲奇）暨扣押物品目錄表、刑案現場照片(侵入民宅)、車
    牌號碼000-0000號普通重型機車之車輛詳細資料報表、臺中
    市政府警察局清水分局扣押物品清單（110保管2871）、扣
    押物品照片、刑案現場勘察報告（110年8月1日；○○○遭侵入
    住宅等案）、臺中市政府警察局110年8月24日中市警鑑字第
    1100062667號鑑定書告訴人○○○之住宅平面圖附卷可佐(見偵
    卷第29至30、41至45、65至73、91至119、125、207、215至
    219、237至273、333至337頁)，足認被告之任意性自白與事
    實相符，堪予採信。
　㈡按刑法第175條第1項之放火燒燬前二條以外他人所有物罪，
    固以致生公共危險即具體危險為犯罪構成要件之一，惟所謂
    「致生公共危險」者，乃指危及不特定人或多數人生命、身
    體或財產之狀態；其放火燃燒之情形，依一般社會通念，須
    有延燒至目的物以外之其他他人所有物之具體危險存在；衹
    須有發生實害之蓋然性即為已足，是否實際發生延燒要非所
    問；且有無發生危險之蓋然性，應由事實審法院基於經驗法
    則，以具有理性及判斷力之通常人為標準而為客觀之判斷(
    最高法院88年度台上字第3281號、89年台上字第3931號判決
    、104年度台上字第298號判決意旨參照) 。經查，被告於偵
    查中供稱：當時伊用噴燈燒燬門把，有帶防火布手套，因為
    屋主是握著門把頂著門，伊沒有辦法開門，破壞門把是為了
    可以進去找屋主，但後來發現燒門把沒有辦法，才會改拿廁
    所裡面垃圾桶，以燒垃圾方式，用煙燻方式讓被害人跟伊談
    。伊知道燒門把可能會引發房子失火等語（見偵卷第422至4
    23頁）。又依現場照片觀之（見偵卷第117至119、266至269
    頁），告訴人位於臺中市○○區鎮○路0段000巷0號住處3樓房
    門為木製材質，外門把上方周圍已經焚燒焦黑，且該房門前
    垃圾桶內之垃圾亦有引燃焦黑之情形，該垃圾桶下方鋪有布
    質地墊，可知被告當時持噴燈不僅焚燒木門之金屬材質門把
    ，還焚燒木製房門、垃圾桶內之垃圾，而該木門引燃後極有
    可能燒燬並延燒至周圍木板隔間，另垃圾桶是塑膠材質，垃
    圾桶下面放置布料之踏墊，若垃圾桶內之垃圾延燒起來，極
    可能燒燬該垃圾桶及踏墊，是被告所為顯然已具有放火致生
    公共危險之故意，並已造成具體危險。再者，依告訴人○○○
    於警詢時證稱：伊當時在2樓臥室睡覺，聞到有燒東西味道
    ，到3、4樓查看並無失火，準備下樓查看，在3樓往2樓之樓
    梯間遇見被告，雙方發生扭打，被告持刀刺向伊肚子，並往
    伊之頭部、身體揮刀，經伊抵抗將被告推下2樓，轉身逃到3
    樓伊媳婦房間將門鎖上，被告一直撞門，見無法將門撞開，
    便去廁所拿垃圾桶來放在房門前，並把垃圾桶內的東西點火
    燃燒，伊看到起火後就透過門的縫隙對垃圾桶澆水，但是澆
    不熄，之後警方到場將被告逮捕，伊確認安全後，持廁所內
    的蓮蓬頭灑水將火燒熄，之後到1樓廚房，發現廚房的兩個
    瓦斯爐開關都是開的，一直外洩天然氣瓦斯，才趕快關閉瓦
    斯爐等語（見偵卷第38頁），可見告訴人在樓梯間碰見被告
    之前，已在上址住處2樓聞到天然氣瓦斯外洩之味道，才下
    樓查看，而本案係因警方到場將被告逮捕，並經告訴人立刻
    持廁所內之蓮蓬頭灑水澆熄垃圾桶內之火勢，關閉1樓廚房
    之瓦斯爐開關，始未發生實害結果，但被告之上開放火燒燬
    物品之行為，已有發生實害之蓋然性，造成具體危險。　　
　㈢綜上，本案事證明確，被告之犯行足可認定，應予依法論科
    。　
二、論罪科刑之理由
　㈠核被告所為，係犯刑法第175條第1項之放火燒燬他人所有物
    罪。其放火行為原即含有毀損性質，不另成立刑法第354條
    毀損罪。　　　　
　㈡被告辯稱：其有服用精神類藥物，才會做出這樣的行為等語
    （見本院卷第44頁）。按「行為時因精神障礙或其他心智缺
    陷，致不能辨識其行為違法或欠缺依其辨識而行為之能力者
    ，不罰。」、「行為時因前項之原因，致其辨識行為違法或
    依其辨識而行為之能力，顯著減低者，得減輕其刑。」、「
    前二項規定，於因故意或過失自行招致者，不適用之。」刑
    法第19條第1項至第3項定有明文。查被告為警逮捕後，於11
    0年8月1日初次警詢及偵查時雖辯稱因飲酒並同時服用「舒
    美寧」安眠藥，對於事發經過沒有印象等情(見偵卷第31至3
    5、159至162頁)，且被告經檢驗發現血液中酒精濃度為0.01
    9%，其並曾於110年7月9日因恐慌、焦慮病症至「林令世」
    診所就診，經開立為期21日之「舒美寧」等藥物處方，而飲
    酒並同時服用「舒美寧」等藥物，可能會造成判斷及控制行
    為能力下降等情，有光田醫療社團法人光田綜合醫院沙鹿院
    區110年8月1日藥物濃度檢查報告單(見偵卷第129頁)及「林
    令世」診所回函可參(見原審卷第53頁)。惟被告於110年8月
    2日原審訊問時供稱「(你已和被害人扭打，拿刀砍殺他，經
    過這個過程，你還是堅持當下意識不清醒?)已經清醒」等語
    (見偵卷第229頁)，且於109年9月3日偵查中亦可清楚陳述本
    案事發過程及行為動機(見偵卷第311至312頁)，則被告於事
    後既可清楚記憶陳述案發經過及行為動機，顯見其並無受酒
    力及藥物影響造成意識不清而無法記憶事發經過之情形；再
    被告於偵查中供稱其因擔心犯行敗露，而企圖持刀嚇退告訴
    人或逼迫告訴人出面，乞求告訴人諒解等語(見偵卷第311頁
    )，顯見被告於行為時可辨識其行為顯然違法，並具控制自
    己行為之能力，自難認被告於案發時辨識或依辨識而行為之
    能力，有喪失或顯著降低情形，其所為應無刑法第19條第1
    項、第2項規定之適用。況且，依被告母親○○○信函所陳「..
    .偲奇喝酒之後而憂鬱症、躁鬱症發作時，...，偲奇在家發
    作起來，拿刀要殺我，被他大哥壓住，已經好幾次了」等語
    (見原審卷第95頁)，被告於案發前即有多次因自身恐慌、焦
    慮病症及飲酒等行為，導致其為傷害等非法行為，其於本案
    案發時對於飲酒並服藥可能導致其為傷害等非法行為，自可
    預見，亦可注意避免，仍於案發時飲酒並服用上開藥物，是
    被告於案發時縱有飲酒並服用上開藥物而導致辨識或依辨識
    而行為之能力喪失或顯著降低情形，亦係因其故意或過失自
    行招致，依刑法第19條第3項規定，仍無刑法第19條第1項、
    第2項規定之適用，均併予敘明。
　㈢撤銷改判之理由
　⒈原審認被告之犯行明確，予以論科，固非無見。惟原審認定
    被告係持噴燈對金屬門把加以焚燒，且僅引燃垃圾桶內之垃
    圾，而未引燃屋內其他物品，難認有放火致生公共危險之故
    意，又無從證明1樓廚房瓦斯有外洩至上址3樓情形，難認被
    告之行為已造成具體危險，而就被告被訴刑法第175條第1項
    之罪不另為無罪之諭知，尚有認事用法之違誤。檢察官上訴
    意旨指摘原審此部分判決認事有誤，其上訴為有理由，應由
    本院就原判決關於被告犯強制未遂罪部分予以撤銷改判。
　⒉爰以被告之責任為基礎，審酌被告僅因與家人爭執細故，率
    爾隨機犯案，擅自進入告訴人住處，以上開方式燒燬告訴人
    住宅內之物品，不僅造成告訴人及其同住之家人之具體危險
    ，且令其等內心恐懼不安，所為惡性非輕，應予非難。惟念
    及被告坦承犯行，並已與告訴人達成調解，有原審法院調解
    程序筆錄影本可參(見原審卷第103至104頁），犯後態度尚
    佳，及被告自陳其智識程度為高中肄業，目前無業，經濟狀
    況不佳，家庭成員有母親及哥哥之生活家庭狀況 （見本院
    卷第69頁）等一切情狀，量處如主文第2項所示之刑。
三、沒收部分
　　扣案之噴燈1個及手套1個，為被告所有，供其上開犯行所用
    之物，為被告所供認(見偵卷第160、420頁)，爰依刑法第38
    條第2項前段之規定宣告沒收。至於扣案之電擊棒等其餘物
    品，則難認與被告上開犯行有關，爰不予宣告沒收，附此敘
    明。
據上論結，應依刑事訴訟法第369條第1項前段、第364條、第299
條第1項前段，判決如主文。
本案經檢察官洪淑姿、謝孟芳提起公訴，檢察官林卓儀提起上訴
，檢察官張慧瓊到庭執行職務。
中　　華　　民　　國　　111 　年　　4 　　月　　26　　日
            刑事第十一庭　  審判長法　官　張意聰
                                  法　官　周瑞芬
                                  法　官　陳慧珊
以上正本證明與原本無異。
如不服本判決應於收受送達後二十日內向本院提出上訴書狀，其
未敘述上訴理由者，並得於提起上訴後二十日內向本院補提理由
書（均須按他造當事人之人數附繕本）「切勿逕送上級法院」。
因疫情而遲誤不變期間，得向法院聲請回復原狀。

                                  書記官  李淑芬
　　　　　　　　　　　　　　　　　
中　　華　　民　　國　　111 　年　　4 　　月　　26　　日